臺灣臺南地方法院臺南簡易庭民事判決
110年度南簡字第455號
原      告  葉欲涵  
被      告  施哲森  
上列當事人間請求確認本票債權不存在事件，本院於民國110年4
月28日言詞辯論終結，判決如下：
    主  文
確認被告持有本院一○九年度司票字第三○七二號本票裁定所載
如附表所示之本票，對原告之本票債權不存在。
訴訟費用由被告負擔。 　
    事實及理由
一、按確認法律關係之訴，非原告有即受確認判決之法律上利益
    者，不得提起，民事訴訟法第247條第1項前段定有明文。所
    謂即受確認判決之法律上利益，係指法律關係之存否不明確
    ，原告主觀上認其在法律上之地位有不妥之狀態存在，且此
    種不妥之狀態能以確認判決將之除去者而言。查本件被告持
    有原告所簽發如附表所示之本票（下稱系爭本票），具狀聲
    請並經本院以109年度司票字第3072號民事裁定（下稱系爭
    本票裁定）准許強制執行確定在案等情，業經本院調取上開
    卷宗核閱屬實，是系爭本票既由被告持有並主張權利，原告
    否認該本票之票據債權存在，則被告就系爭本票之債權是否
    存在，即影響原告之法律上地位，且上開不安之狀態，得以
    本件確認判決將之除去，揆諸前揭規定及說明，原告提起本
    件確認之訴，即有受確認判決之法律上利益，應屬適法，合
    先敘明之。
二、原告起訴主張：被告雖執有原告所簽發之系爭本票，並聲請
    經本院以系爭本票裁定准予強制執行在案，惟系爭本票為原
    告向訴外人鄭澤寬借貸所簽發，原告未曾見過被告，被告並
    非系爭本票受款人，2人間並無任何借貸關係。況原告借貸
    之金額經扣除利息後實際取得金額為新臺幣(下同)14餘萬元
    ，並非15萬元，且當初將其郵局提款卡、密碼、存摺交給鄭
    澤寬，由鄭澤寬自該郵局戶頭提領以供清償，迄今原告實際
    還款金額已超過20萬元，此可參酌郵局交易明細記錄予以證
    明，故系爭本票之債務業已清償完畢。為此，爰提起本件訴
    訟請求確認系爭本票債權不存在等語。並聲明：如主文第1
    項所示。
三、被告則以：兩造係於網路上認識，並非從未見面，原告主張從未與被告見面，顯不實在。且原告向被告借款15萬元、約定利息以2分利計算，並簽立系爭本票作為擔保，被告始取得系爭本票，原告取得款項後迄今未依約清償，自應負清償責任等語，以資抗辯。並聲明：原告之訴駁回。
四、本院得心證之理由：
　㈠按票據債務人不得以自己與發票人或執票人之前手間所存抗
    辯之事由對抗執票人，票據法第13條本文規定甚明。依此規
    定之反面解釋，發票人應得以自己與執票人間所存抗辯之事
    由對抗執票人。次按在原告請求確認債權不存在之訴，如被
    告主張其債權存在時，應由被告就債權存在之事實負舉證責
    任（最高法院42年台上字第170號判例意旨參照）。查系爭
    本票發票人為本件原告，受款人欄空白，並無背書轉讓之記
    載，被告持有系爭本票聲請經本院以系爭本票裁定(109年度
    司票字第3072號)准予強制執行等情，業據本院調取上開本
    票裁定卷宗核閱屬實，原告亦不爭執系爭本票係其所簽發，
    則系爭本票客觀上兩造為直接前、後手關係，依票據法第13
    條前段反面解釋，原告自得以其與被告間之抗辯事由即本票
    債權不存在予以主張，依上開說明，被告即應就系爭本票債
    權存在之事實負舉證之責。 
  ㈡被告固持有原告簽發之系爭本票，惟就原告爭執非向其借貸
    一事，並未提出任何證據證明交付借貸金額與原告，或原告
    簽立之借據等其他積極證據以為證明，自難信其片面抗辯借
    貸與原告乙節為實在，且系爭本票並未記載受款人，更未有
    禁止背書轉讓或有第三人背書之情形，原始取得該本票之人
    可輕易轉讓而由第三人所持有，被告是否經由原取得票據之
    人或第三人轉讓而持有系爭本票，自非無疑，原告主張其向
    訴外人鄭澤寬借貸而簽發系爭本票，被告經由鄭澤寬轉讓或
    第三人輾轉取得系爭本票，即非不無可能。因被告並未提出
    任何證據證明原告向其借貸而簽發系爭本票以供擔保之事實
    ，則原告請求確認被告持有本院109年度司票字第3072號本
    票裁定所載如附表所示之系爭本票，對其本票債權不存在，
    尚非無據，即堪憑採。又被告既非原告主張借貸之貸與人，
    亦未證明其即為借貸金額與原告之人，原告當然無匯款與被
    告以為清償之必要，故被告抗辯其郵局(銀行)帳戶並無任何
    原告清償之款項，欲證明原告並未清償乙節，容有顛倒原由
    而為有利於己解釋，難認可取。至於原告是否將其郵局存摺
    、提款卡交由訴外人鄭澤寬提領以供清償一事，乃其與鄭澤
    寬間有無借貸及清償之問題，與本件被告係屬二事，不影響
    上開認定之結果，附此敘明之。
五、綜上所述，原告雖不否認系爭本票為其所簽發，惟主張借貸
    之對象非被告，與被告並無任何本票消費借貸債權存在，被
    告亦未對原告上開爭執，提出積極證據證明兩造間本票債權
    存在之事實。從而，原告請求確認被告持有本院109年度司
    票字第3072號本票裁定所載如附表所示之系爭本票，對其本
    票債權不存在，為有理由，應予准許。
六、訴訟費用負擔之依據：民事訴訟法第78條。
中　　華　　民　　國　　110 　年　　5 　　月　　12　　日
                  臺灣臺南地方法院臺南簡易庭
                              法  官  林勳煜
上列正本證明與原本無異。
如不服本判決，應於判決送達後20日內，向本院提出上訴狀並表
明上訴理由，如於本判決宣示後送達前提起上訴者，應於判決送
達後20日內補提上訴理由書（須附繕本）。
如委任律師提起上訴者，應一併繳納上訴審裁判費。　　
中　　華　　民　　國　　110 　年　　5 　　月　　13　　日
　　　　　　　　　　　　　　　書記官  朱烈稽
　　　　　　　　　　　　　　　
　　　　　　　　　　　　　　　
附表：                            110年度南簡字第455號     編號 發票日 票面金額 (新臺幣) 到期日 發票人/受款人 1 106年8月2日 150,000元 未  載 葉欲涵/未載